臺灣臺中地方法院刑事判決
109年度交簡上字第124號
上  訴  人  
即  被  告  江彩華


選任辯護人  周仲鼎律師
            王妤文律師
            繆昕翰律師
上列上訴人即被告因過失傷害案件，不服本院臺中簡易庭中華民
國109年3月26日109年度中交簡字第234號第一審刑事簡易判決（
偵查案號：108年度偵字第28006號），提起上訴，本院管轄之第
二審合議庭判決如下：
    主    文
原判決撤銷。
江彩華犯過失傷害罪，處拘役伍拾日，如易科罰金，以新臺幣壹
仟元折算壹日。
    犯罪事實
一、江彩華於民國108年4月25日晚間9時56分許，駕駛車牌號碼00
    -0000號自用小貨車，沿臺中市南區興大路由東往西方向行駛
    ，行經臺中市南區興大路與美村路交岔路口，本應注意汽車行駛
    至交岔路口時，其行進應遵守燈光號誌之指示。而依當時天候
    晴、夜間有照明、路面柏油、乾燥無缺陷、無障礙物、視距良
    好，並無不能注意之情事，竟疏於注意，未依號誌指示行駛，
    闖越紅燈而直行駛入上開交岔路口。適陳伶瑜（所涉過失傷害
    罪嫌部分，另由臺灣臺中地方檢察署檢察官為不起訴處分）
    騎乘車牌號碼000-0000號普通重型機車，沿臺中市南區美村路
    由北往南方向行經上開地點，江彩華所駕駛之自用小貨車因
    違反上開注意義務，而與陳伶瑜所騎乘之機車發生碰撞，陳
    伶瑜因而人車倒地，受有右股骨轉子間骨折、左髂骨脊粉碎
    性骨折、多處撕裂傷等傷害。江彩華於肇事後，在有偵查犯
    罪職權之機關或公務員發覺其犯罪前，即於接獲報案惟不知
    肇事人姓名之警員前往傷者就醫之醫院處理時在場，且當場
    承認為肇事人，自首並接受裁判。
二、案經陳伶瑜訴由臺中市政府警察局第三分局報告臺灣臺中地
    方檢察署檢察官偵查後聲請簡易判決處刑。
    理    由
壹、程序部分：
    按被告於第二審經合法傳喚，無正當之理由不到庭者，得不
    待其陳述，逕行判決，刑事訴訟法第371條定有明文。次按
    對於簡易判決處刑不服而上訴者，得準用上開規定，同法第
    455條之1第3項亦有明定。查上訴人即被告江彩華（下稱被
    告）經本院合法傳喚，然於110年9月16日審理期日，無正當
    理由未到庭，此有本院送達證書、臺灣高等法院被告前案紀
    錄表、刑事報到單、審判筆錄、臺灣高等法院前案案件異動
    查詢作業在卷可佐（見本院109年度交簡上字第124號卷【下
    稱本院交簡上卷】第397、409至416、427、429、441頁），
    依前開規定，本院自得不待其陳述，由檢察官一造辯論而為
    判決。
貳、證據能力部分：
    按被告以外之人於審判外之言詞或書面陳述，除法律有規定
    者外，不得作為證據，刑事訴訟法第159條固定有明文，惟
    被告以外之人於審判外之陳述，雖不符同法第159條之1至之
    4規定，而經當事人於審判程序同意作為證據，法院審酌該
    言詞陳述或書面陳述作成時之情況，認為適當者，亦得為證
    據；又當事人、代理人或辯護人於法院調查證據時，知有第
    159條第1項不得為證據之情形，而未於言詞辯論終結前聲明
    異議者，視為有前項之同意，同法第159條之5亦定有明文。
    其立法意旨在於傳聞證據未經當事人之反對詰問予以核實，
    原則上先予排除，惟若當事人已放棄詰問或未聲明異議，基
    於證據資料愈豐富，愈有助於真實發現之理念，且強化言詞
    辯論原則，法院自可承認該傳聞證據例外擁有證據能力。經
    查，本案判決所引用之供述證據（含言詞及書面陳述），被
    告及其選任辯護人於本院準備程序時表示均同意有證據能力
    等語（見本院交簡上卷第143頁），且被告之選任辯護人與
    檢察官於本院審理中調查證據時，亦未於言詞辯論終結前聲
    明異議（見本院交簡上卷第430至433頁），且本院審認上開
    證據作成時之情況，應無違法取證或不當情事，與本案待證
    事實間復具有相當之關聯性，以之作為證據應屬適當，依刑
    事訴訟法第159條之5規定，自有證據能力。
參、認定犯罪事實所憑之證據及理由：
一、被告於本院第二審審理時經傳並未到庭，惟已委其選任辯護
    人分別於110年6月18日及110年9月16日具狀表示願就原審判
    決所載犯罪事實皆坦承犯罪等語（見本院交簡上卷第379至3
    80頁、第435至440頁），核與證人即告訴人陳伶瑜於警、偵
    訊時之證述內容均大致相符（見臺灣臺中地方檢察署108年
    度偵字第28006號卷【下稱偵卷】第39至43頁、第47頁、第9
    7至99頁、第140至141頁），並有108年9月20員警職務報告
    （見偵卷第29頁）、行車紀錄器錄影畫面翻拍照片（見偵卷
    第49至51頁）、臺中市政府警察局道路交通事故初步分析研
    判表（見偵卷第53頁）、告訴人陳伶瑜於108年4月25日急診
    之仁愛醫療財團法人大里仁愛醫院診斷證明書（見偵卷第55
    頁）、道路交通事故現場圖（見偵卷第57頁）、道路交通事
    故調查報告表㈠㈡（見偵卷第59至61頁）、車禍現場及車損照
    片（見偵卷第63至81頁）、臺中市政府警察局道路交通事故
    肇事人自首情形紀錄表（見偵卷第83頁）、臺中市政府警察
    局交通事故補充資料表（見偵卷第87頁）、臺中市政府警察
    局A1A2類交通事故攝影蒐證檢視表（見偵卷第89頁）、道路
    交通事故談話紀錄表【被告江彩華（見偵卷第93頁、第95頁
    ）；2.告訴人陳伶瑜（見偵卷第97頁、第99頁）】、車輛詳
    細資料報表【1.車牌號碼00-0000號自用小貨車（見偵卷第1
    01頁）；2.車牌號碼000-0000號重型機車（見偵卷第103頁
    ）】、公路監理電子閘門證號查詢機車駕駛人【1.被告江彩
    華（見偵卷第105頁）；2.告訴人陳伶瑜（見偵卷第107頁）
    】、臺中市車輛行車事故鑑定委員會109年11月12日中市車
    鑑字第1090006049號函檢送之中市車鑑0000000案鑑定意見
    書（見本院交簡上卷第91至94頁）、臺中市交通事件裁決處
    110年1月28日中市交裁管字第1090106544號函檢送之臺中市
    車輛行車事故鑑定覆議委員會覆議字第0000000案覆議意見
    書（見本院交簡上卷第117至120頁）、仁愛醫療財團法人大
    里仁愛醫院110年3月22日仁醫事字第11001408號函檢送告訴
    人之病歷資料影本（見本院交簡上卷第169至347頁）、行車
    紀錄器錄影光碟1片等資料附卷可證，是被告之任意性自白
    核與事實相符，堪以採信。
二、按汽車行駛至交岔路口，其行進應遵守燈光號誌；車輛面對
    圓形紅燈表示禁止通行，不得超越停止線或進入路口，道路
    交通安全規則第102條第1項第1款、道路交通標誌標線號誌
    設置規則第206條第5款第1目分別定有明文。被告駕駛車輛
    自應遵循上開交通安全規則，並採取適當措施，而案發當時
    天候晴、夜間有照明、柏油路面乾燥、無缺陷、無障礙物、
    視距良好等客觀情形，並無不能注意之特別情事，有道路交
    通事故調查報告表㈠在卷可稽（見偵卷第59頁）。被告行經
    本案事故路口時，竟疏未注意遵守燈光號誌，貿然闖越紅燈
    號誌駛入本案事故路口，以致與告訴人騎乘之機車發生碰撞
    ，是被告具有過失甚明。本案車禍事故經送請臺中市車輛行
    車事故鑑定委員會鑑定結果、臺中市交通事件裁決處覆議之
    結果（見本院交簡上卷第93至94頁、第119至120頁），均同
    本院上開之認定，益徵被告就本案車禍之發生確有過失。而
    告訴人因本件車禍事故受有右股骨轉子間骨折、左髂骨脊粉
    碎性骨折、多處撕裂傷等傷害結果之發生，亦經大里仁愛醫
    院出具診斷證明書及函覆告訴人於車禍受傷後到院治療之病
    歷資料為佐，均如前述，是告訴人之傷害結果顯可歸責於被
    告，堪認被告過失行為與告訴人所受傷害結果間具有相當因
    果關係。
三、至被告於刑事聲明上訴暨理由狀固曾辯稱告訴人當時違規自
    人行道行駛而出，該處並非屬機車可行駛或停放之位置，被
    告顯無法預期該處會突有機車行駛而出，告訴人恐有過失云
    云。惟刑法上之過失，其過失行為與結果間，在客觀上有相
    當因果關係始得成立。所謂相當因果關係，係指依經驗法則
    ，綜合行為當時所存在之一切事實，為客觀之事後審查，認
    為在一般情形下，有此環境、有此行為之同一條件，均可發
    生同一之結果者，則該條件即為發生結果之相當條件，行為
    與結果即有相當之因果關係。反之，若在一般情形下，有此
    同一條件存在，而依客觀之審查，認為不必皆發生此結果者
    ，則該條件與結果不相當，不過為偶然之事實而已，其行為
    與結果間即無相當因果關係（最高法院76年台上字第192 號
    判例參照）。查被告駕駛自用小貨車行至本案事故路口時，
    其行向之號誌已轉換為紅燈，被告仍違反號誌管制進入路口
    ，此時，若有其他行人或慢車同告訴人一般從右側自人行設
    施依號誌綠燈指示進入路口，將不可避免遭闖越紅燈之被告
    車輛撞及。準此，依一般經驗法則，告訴人違規騎乘機車行
    駛於人行設施之行為，雖屬交通違規，但與本案車禍之發生
    間，實難認有相當因果關係存在，自無從認告訴人與有過失
    。況本件車禍事故經送請臺中市車輛行車事故鑑定委員會鑑
    定結果、臺中市交通事件裁決處所檢附臺中市車輛行車事故
    鑑定覆議委員會之覆議結果，均認被告駕駛自用小貨車，行
    至設有行車管制號誌交岔路口，違反號誌管制（闖紅燈）進
    入路口直行，為肇事原因；告訴人駕駛普通重型機車，無肇
    事因素（肇事前行駛園道人行設施違反規定），有前揭鑑定
    意見書及覆議意見書可參，亦與本院認定相同，是被告辯稱
    告訴人與有過失云云，即難採認。
四、綜上所述，本案事證明確，被告犯行堪以認定，應依法論科
    。
肆、論罪科刑及撤銷改判之理由：
一、按行為後法律有變更者，適用行為時之法律；但行為後之法
     律有利於行為人者，適用最有利於行為人之法律，刑法第2
    條第1項定有明文。被告本件行為後，刑法第284條業於108 
    年5月29日經總統公布修正施行，並自同年5月31日起生效。
    修正前刑法第284條第1項規定：「因過失傷害人者，處6月
    以下有期徒刑、拘役或5百元以下罰金；致重傷者，處1年以
    下有期徒刑、拘役或5百元以下罰金。」而修正後刑法第28 
    4條規定：「因過失傷害人者，處1年以下有期徒刑、拘役或
    10萬元以下罰金；致重傷者，處3年以下有期徒刑、拘役或3
    0萬元以下罰金。」 並刪除第2項規定，則修正後法定刑已
    提高，經比較新舊法之結果，以修正前刑法第284條第1項之
    規定有利於被告，本件被告所為，自應適用行為時法即修正
    前刑法第284條第1項規定論處。
二、核被告所為，係犯修正前刑法第284條第1項前段之過失傷害
     罪。
三、按對於未發覺之罪自首而受裁判者，得減輕其刑，刑法第62
    條前段定有明文。所謂未發覺之罪，凡有搜查權之官吏，不
    知有犯罪之事實，或雖知有犯罪事實，而不知犯罪人為何人
    者，均屬之。至於自首後於審判中對其犯罪事實有所主張或
    辯解者，係被告辯護權之行使，不能僅據此之一端即謂被告
    無接受裁判意思之唯一論據（最高法院84年度台上字第829
    號判決要旨參照）。查被告於肇事後，報案人或勤指中心轉
    來資料未報明肇事人姓名，處理人員前往傷者就醫之醫院處
    理時，被告在場，並當場承認為肇事人，此有臺中市政府警
    察局道路交通事故肇事人自首情形紀錄表1份在卷可稽（見
    偵卷第83頁），被告嗣後並接受裁判，揆諸上開說明，被告
    顯已合於刑法第62條前段自首規定之要件。至被告自首後雖
    於警詢、偵查及本院第二審準備程序時對犯罪事實有所爭執
    、主張，係被告辯護權之行使，不能據此一端即謂被告無接
    受裁判之意，是被告於前開犯行未發覺前即主動坦承犯案並
    接受裁判，爰依刑法第62條前段規定減輕其刑。
四、至選任辯護人以被告家境清寒，其與配偶皆已逾71歲，而其
    獨生女亦於數年前逝世，僅剩被告與配偶相依為命，2人現
    亦無法工作，僅能仰賴養老金維生，被告現亦罹患帕金森氏
    症，亟需親人照顧，行動困難，被告因一時不察，不慎造成
    告訴人受傷，被告深感萬分抱歉，被告之情形客觀上尚非不
    足以引起一般人之憐恕，請求審酌本案是否符合刑法第59條
    減輕之要件云云，惟按刑法第59條酌量減輕其刑之規定，係
    推翻立法者之立法形成，就法定最低度刑再予減輕，為司法
    之特權，乃立法者賦予審判者之自由裁量權，俾就具體之個
    案情節，於宣告刑之擇定上能妥適、調和，以濟立法之窮。
    適用上自應謹慎，未可為常態，其所具特殊事由，應使一般
    人一望即知有可憫恕之處，非可恣意為之。必須犯罪另有特
    殊之原因與環境，在客觀上足以引起一般同情，認為即使予
    以宣告法定最低度刑，猶嫌過重者，始有其適用（最高法院
    107年度台上字第1111號判決參照）。經查，被告所為本件
    過失傷害犯行，觀其犯罪之情狀，並無其他特殊之原因與環
    境，在客觀上有何足以引起一般人之同情，且被告所犯上開
    修正前刑法第284條第1項之過失傷害罪，法定刑為6月以下
    有期徒刑、拘役或500元以下罰金，依一般國民社會感情，
    對照被告本案犯行及可判處之刑度，難認情輕法重，而有科
    處最低刑度猶嫌過重，顯可憫恕之處。是被告上開犯行，不
    符合刑法第59條酌減其刑規定之適用，併此敘明。
五、原審判決以被告犯罪事證明確，予以論罪科刑，固非無見，
    惟查：
  ㈠按刑罰之量定，固屬法院自由裁量之職權行使，然刑事審判
    之量刑，在於實現刑罰權之分配的正義，故法院對科刑判決
    之被告量刑，應符合罪刑相當原則，使罰當其罪，以契合人
    民之法律感情，此所以刑法第57條明定科刑時應審酌一切情
    狀，尤應注意該條所列各款情形，以為科刑輕重之標準；刑
    之量定，乃實體法上賦予法院得為自由裁量之事項，法院行
    使此項職權時，自應受比例原則與平等原則等一般法律原則
    之支配；所稱之比例原則，指行使此項職權判斷時，須符合
    客觀上之適當性、相當性與必要性之價值要求，不得逾越此
    等特性之程度，用以維護其均衡；而所謂平等原則，非指一
    律齊頭之平等待遇，應從實質上加以客觀判斷，對相同之條
    件事實，始得為相同之處理，倘若條件事實有別，則應本乎
    正義理念，分別予以適度之處理，禁止恣意為之（最高法院
    92年度台上字第3268號、93年度台上字第2864號、95年度台
    上字第1779號判決要旨參照）。故事實審法院對於被告之量
    刑，雖屬自由裁量之事項，但並非概無法律性之拘束，即自
    由裁量權係於法律一定之外部性界限內，使法官具體選擇以
    為適當之處理，因此，在裁量時，應符合比例、平等及罪刑
    相當原則，並審酌刑法第57條所列各款情狀，分別情節，為
    被告量刑輕重之標準，使輕重得宜，罰當其罪。
  ㈡查，被告前於警詢、偵查時固均否認犯罪，然其於本院第二
    審審理前業已委其選任辯護人具狀表示願就原審判決所載犯
    罪事實皆坦承犯罪等語，已如前述，且於本院第二審審理期
    間與告訴人成立和解（見本院交簡上卷第381頁），又告訴
    人於110年6月18日出具刑事陳述意見狀載稱略以：本案民事
    部分被告已經全數賠償完畢，告訴人願意原諒被告，且考量
    被告年紀已大，罹患帕金森氏症，已不良於行，膝下又無子
    女扶養，與被告丈夫相依為命，實令告訴人同情，希望法院
    從輕量刑，並審酌被告是否符合刑法第59條減刑之規定，給
    予被告減刑，以勵被告自新等語（見本院交簡上卷第377頁
    ），原審未及審酌此與被告犯罪後態度之科刑輕重有關事項
    ，容有未洽。
  ㈢綜上，被告上訴意旨以此請求從輕量刑，為有理由，自應由
    本院將原判決撤銷改判。
六、爰審酌被告參與道路交通，自應確實遵守交通規則以維護自
    身及其他用路人之安全，卻於行經本案交岔路口時，疏未注
    意遵守燈光號誌之指示而闖越紅燈肇事，其對於本案車禍發
    生，確實有顯而易見之過失，所為應予非難；並考量被告於
    本案車禍之過失情節非輕，告訴人所受傷勢情形，被告於犯
    後坦承犯行，並已與告訴人成立和解，賠償其所受損害之犯
    後態度；暨審酌被告已逾71歲高齡，及其選任辯護人於本院
    第二審審理時及刑事辯護意旨狀所陳被告之身體健康情形、
    家庭生活及經濟狀況（見本院交簡上卷第433至434頁、第43
    7至439頁），兼衡以告訴人前開請求從輕量刑之量刑意見等
    一切情狀，量處如主文第2項所示之刑，併諭知易科罰金之
    折算標準，以資懲儆。又被告因另犯肇事逃逸案件而於107
    年間受有期徒刑以上刑之宣告確定，本案不符合緩刑之要件
    ，無從為緩刑之諭知，附此說明。
據上論斷，應依刑事訴訟法455條之1第1項、第3項、第371條、
第369條第1項前段、第364條、第299條第1項前段，刑法第2條第
1項前段、第284條第1項前段（修正前）、第62條前段、第41條
第1項前段，刑法施行法第1條之1第1項、第2項前段，判決如主
文。
本案經檢察官李毓珮聲請簡易判決處刑，檢察官陳僑舫、蔣得龍
到庭執行職務。
中    華    民    國   110    年    10    月    7     日
                  刑事第十庭  審判長法  官  陳玉聰
　　　　　　　　　
                                    法  官  吳珈禎
　　　　　　　　　　　　　　　　　　　
                                    法  官  林芳如
以上正本證明與原本無異。
本判決不得上訴。
                                    書記官  張玉楓
中    華    民    國   110    年    10    月    7     日
附錄本案論罪科刑法條：
修正前刑法第284條第1項 
因過失傷害人者，處6月以下有期徒刑、拘役或5百元以下罰金，
致重傷者，處1年以下有期徒刑、拘役或5百元以下罰金。